臺灣新北地方法院民事裁定
110年度消債職聲免字第198號
聲  請  人  
即 債務 人  彭樺沛  
債  權  人  國泰世華商業銀行股份有限公司

法定代理人  郭明鑑  


債  權  人  安泰商業銀行股份有限公司


法定代理人  丁予康  


債  權  人  中國信託商業銀行股份有限公司


法定代理人  利明献  


債  權  人  台灣美國運通國際股份有限公司

法定代理人  郭豐賓  
債  權  人  渣打國際商業銀行股份有限公司

法定代理人  龐維哲  


債  權  人  遠東國際商業銀行股份有限公司

法定代理人  周添財  


債  權  人  華南商業銀行股份有限公司

法定代理人  張振芳  


債  權  人  合作金庫商業銀行股份有限公司

法定代理人  雷仲達  
債  權  人  金陽信資產管理股份有限公司

法定代理人  陳雨利  


債  權  人  第一金融資產管理股份有限公司

法定代理人  施志調  


債  權  人  摩根聯邦資產管理股份有限公司

法定代理人  李文明  
代  理  人  吳昶毅  
債  權  人  良京實業股份有限公司

法定代理人  平川秀一郎


債  權  人  台新資產管理股份有限公司

法定代理人  吳統雄  
代  理  人  台新國際商業銀行股份有限公司

法定代理人  尚瑞強  

債  權  人  萬榮行銷股份有限公司

法定代理人  呂豫文  
上列聲請人因消費者債務清理事件，本院裁定如下：
    主      文
聲請人彭樺沛不免責。
    理      由
一、按「法院為終止或終結清算程序之裁定確定後，除別有規定
    外，應以裁定免除債務人之債務。」，消費者債務清理條例
    第132條固定有明文。惟按「法院裁定開始清算程序後，債
    務人有薪資、執行業務所得或其他固定收入，扣除自己及依
    法應受其扶養者所必要生活費用之數額後仍有餘額，而普通
    債權人之分配總額低於債務人聲請清算前二年間，可處分所
    得扣除自己及依法應受其扶養者所必要生活費用之數額者，
    法院應為不免責之裁定。」，消費者債務清理條例第133條
    定有明文。
二、聲請人於民國109年8月6日聲請清算，經本院裁定自110年1
    月14日下午4時起開始清算程序，命司法事務官進行本件清
    算程序，清算程序中債權人已申報無擔保及無優先權之債權
    總額增為新臺幣（下同）12,449,763元（見本院110年度司
    執消債清字第20號卷一第139頁），業經本院於110年9月16
    日以110年度司執消債清字第20號裁定清算程序終結確定（
    見本院110年度司執消債清字第20號卷二第90頁），債權人
    於上列清算程序中分配受償之金額共計95,396元（見本院11
    0年度司執消債清字第20號卷一第211頁反面）。嗣經本院通
    知聲請人及各債權人就聲請人免責與否表示意見（並依消費
    者債務清理條例第136條第1項規定通知聲請人及各債權人於
    110年12月1日到庭訊問，使之均有到場陳述意見之機會），
    聲請人於110年11月18日以民事陳報狀陳明伊自110年1月14
    日起迄今每月有收入有勞保年金30,102元，每年並有領取重
    陽禮金1,500元，支出以新北市每人每月最低生活費之1.2倍
    即18,720元計算，依消費者債務清理條例第133條規定計算
    雖仍有餘額，惟聲請人110年11月18日具狀陳報聲請人於聲
    請清算前二年之收入為735,987元，必要生活支出為452,664
    元，扣除後餘額為283,323元，依鈞院裁定認可之分配表所
    示，普通債權人之分配總額為95,396元，分配總額低於聲請
    清算前二年內收支餘額，尚有187,927元之差額，應有消費
    者債務清理條例第133條之不免責情事，且聲請人亦無消費
    者債務清理條例第134條各款不免責事由等語（見本院卷第5
    5-57頁），及於110年12月1日當庭稱伊於47年來臺灣上小學
    等語（見本院卷第191頁等語），業經本院依職權調取本院1
    09年度消債清字第166號、110年度司執消債清字第20號等卷
    宗查明屬實，則依上列規定，本院自應為聲請人可否免責之
    裁定，合先敘明。
三、經查，聲請人經本院於110年1月14日下午4時起開始清算程
    序，故應以聲請人於110年1月14日之後有無薪資、執行業務
    所得或其他固定收入判斷其有無消費者債務清理條例第133
    條前段之適用。本件聲請人自開始清算程序時即110年1月起
    迄今即110年12月止之收入為362,724元（即每月勞保年金30
    ,102元×12＋重陽禮金1,500元＝362,724元，見本院卷第55頁
    、第61-71頁），又聲請人自開始清算程序即110年1月起迄
    今即110年12月之必要生活費用為224,640元（18,720×12＝22
    4,640，見本院卷第55頁），以聲請人於開始清算程序後之
    收入362,724元扣除該段期間內自己必要生活費用之數額224
    ,640元後，仍有餘額138,084元。聲請人於聲請清算前2年內
    （即自107年8月6日起至109年8月5日止），收入共計735,98
    7元（見本院卷第57頁、本院109年度消債清字第166號卷第2
    7頁）；聲請前2年間之必要支出費用共計452,664元（見本
    院卷第57頁、本院109年度消債清字第166號卷第29頁），是
    聲請人聲請清算前2年間可處分所得扣除必要支出費用之數
    額後剩餘283,323元（735,987－452,664＝283,323）。惟本件
    相對人（即普通債權人）等於上列清算程序中僅受分配95,3
    96元（見本院卷第81-83頁），足見相對人之分配總額低於
    聲請人聲請更生前2年間可處分所得扣除自己及依法應受其
    扶養者所必要生活費用之數額，則依消費者債務清理條例第
    133條規定，本院應為不免責之裁定。
四、綜上所述，聲請人經法院為終結清算程序之裁定確定後，因
    有消費者債務清理條例第133條所定之情形，本院應為不免
    責之裁定。爰裁定如主文。另按「債務人因第133條之情形
    ，受不免責之裁定確定後，繼續清償達該條規定之數額，且
    各普通債權人受償額均達其應受分配額時，得聲請法院裁定
    免責。」，消費者債務清理條例第141條第1項定有明文。是
    本件聲請人雖因相對人之分配總額未達消費者債務清理條例
    第133條規定之數額，而經本院裁定不免責，惟聲請人如繼
    續清償達該條規定之數額，且各相對人受償額均達其應受分
    配額時，仍得聲請法院裁定免責，附此敘明。
中　　華　　民　　國　　111 　年　　1 　　月　　12　　日
                  民事第七庭    法  官  楊千儀
正本係照原本作成。
如對本裁定抗告，須於裁定送達後10日內向本院提出抗告狀，並
應繳納抗告裁判費新臺幣1,000元。
中　　華　　民　　國　　111 　年　　1 　　月　　12　　日
                                書記官  李育真